【裁判字號】    99,交聲,3169
【裁判日期】    991022
【裁判案由】    聲明異議
【裁判全文】
臺灣臺中地方法院交通事件裁定        99年度交聲字第3169號
原處分機關  交通部公路總局臺中區監理所豐原監理站
異  議  人
即受處分人  甲○○
上列異議人即受處分人因違反道路交通管理處罰條例案件，對於
交通部公路總局臺中區監理所豐原監理站民國99年8 月11日所為
之處分（豐監稽違字第裁63-GF0000000號裁決書）及交通部公路
總局臺中區監理所豐原監理站99年8 月17日所為之處分（豐監稽
違字第裁63-GF0000000號裁決書），聲明異議，本院裁定如下：
    主    文
如附表編號一所示之原處分關於處罰鍰新臺幣萬玖仟元部分及
如附表編號二所示之原處分關於處罰鍰新臺幣玖萬元部分撤銷。
其餘異議均駁回。
    理    由
一、原處分意旨略以：聲明異議人即受處分人甲○○駕駛車牌號
    碼238-GUC 號重型機車，分別於如附表編號1 、2 所示之時
    間、地點，因如附表所示之違規，分別經臺中市警察局第六
    分局交通分隊、臺中市警察局第二分局永興派出所，以中市
    警交字第GF0000000 號、中市警交字第GF0000000 號舉發違
    反道路交通管理事件通知單掣單舉發。嗣交通部公路總局臺
    中區監理所豐原監理站於99年8 月11日、99年8 月17日爰依
    道路交通處罰條例第43條第3 項，以豐監稽違字第裁63-GF0
    000000號、豐監稽違字第裁63-GF000 0000 號裁決書，處如
    附表所示裁罰主文之內容。
二、異議人聲明異議意旨略以：伊因朋友邀約，不知是飆車，而
    因一時好奇不懂事，然後於上開舉發違規時、地跟朋友一起
    闖紅燈犯下過錯，伊知做錯了，請原諒並給予機會。原處分
    機關裁決造成困擾與經濟負擔，請予以撤銷，爰提起聲明異
    議等語。
三、經查：
  (一)按2 輛以上之汽車共同違反第1 項規定（在道路上蛇行或以
    其他危險方式駕車；行車速度超過規定之最高時速60公里以
    上；拆除消音器或以其他方式造成噪音），或在道路上競駛
    、競技者，處汽車駕駛人新臺幣（下同）30,000元以上90,0
    00元以下罰鍰，並當場禁止其駕駛及吊銷其駕駛執照。汽車
    駕駛人違反第3 項規定者，應接受道路交通安全講習。汽車
    駕駛人，曾依第43條規定吊銷駕駛執照者，3 年內不得考領
    駕駛執照，道路交通管理處罰條例第43條第3 項、第67條第
    2 項前段分別定有明文。又依95年2 月5 日正式施行之行政
    罰法第26條第1 項規定：「一行為同時觸犯刑事法律及違反
    行政法上義務規定者，依刑事法律處罰之。但其行為應處以
    其他種類行政罰或得沒入之物而未經法院宣告沒收者，亦得
    裁處之」，此乃一行為同時造成刑罰法律與行政秩序罰規定
    發生競合適用之關係時，基於「一事不二罰」之法理，經由
    立法程式確立應以刑罰優先為原則，避免行為人承受過度且
    重複之處罰。此觀該條立法理由明確揭示：「一行為同時觸
    犯刑事法律及違反行政法上義務規定時，由於刑罰與行政罰
    同屬對不法行為之制裁，而刑罰之懲罰作用較強，故依刑事
    法律處罰，即足資警惕時，實無一事二罰再處行政罰之必要
    。且刑事法律處罰，由法院依法定程序為之，較符合正當法
    律程序，應予優先適用。但罰鍰以外之沒入或其他種類行政
    罰，因兼具維護公共秩序之作用，為達行政目的，行政機關
    仍得併予裁處，故為第一項但書規定」，其理益明。是以前
    揭行政罰法中刑事法律處罰優先且不再處以行政秩序罰之目
    的，既係因為行為人已接受刑罰而足資警惕，且已發生懲罰
    之作用，即無使行為人陷於雙重處罰之不利益，則關於刑事
    法律處罰之範圍自應採取實質認定，凡刑事實體法或程序法
    中所規定客觀上剝奪行為人生命、自由、財產權利，主觀上
    亦因制裁之嚴厲性、痛苦性，其強度足以造成心理強制而間
    接達成矯正教化目的之處遇手段，皆應納入其中，而不以形
    式上符合刑法第32條至第34條所定主刑及從刑種類者為限，
    始與前揭法律規範之意旨相符（臺灣高等法院臺中分院95年
    度交抗字第580 、591 號、96年度交抗字第262 、253 號均
    採同旨，可資參照）。從而，同時觸犯刑事法律及違反行政
    法上義務規定之行為，行政機關得否科以與刑罰相類之行政
    罰，端視該行為之刑事訴追或審判程序終局結果而定，在刑
    事訴追、審判程序尚未終局確定前，行政機關自不得逕予裁
    罰。
  (二)本件異議人駕駛車牌號碼238-GUC 號重型機車，分別於如附
    表編號1 、2 所示之時間、地點，因「2 車以上共同危險駕
    駛，闖紅燈、佔據道路」及「2 輛以上之機車，共同於道路
    上以競技、競速等方式危險駕車」之違規，為如附表編號1
    、2 所示之舉發機關，分別以中市警交字第GF0000000 號、
    中市警交字第GF0000000 號舉發違反道路交通管理事件通知
    單，均依違反道路交通管理處罰條例第43條第3 項之規定掣
    單舉發，異議人於99年9 月20日到庭坦認確有上開違規事實
    屬實，並有上開舉發違反道路交通管理事件通知單、原處分
    機關裁決書影本各2 份及前揭訊問筆錄在卷可稽，是異議人
    有與2 輛以上汽車共同在道路上以危險方式駕駛之事實，應
    堪認定。從而，舉發機關以異議人有違反道路交通管理處罰
    條例第43條第3 項規定之行為，分別製作上開舉發違反道路
    交通管理事件通知單予以舉發，經原處分機關交通部公路總
    局臺中區監理所豐原監理站分別於99年8 月11日、99年8 月
    17 日 依上開規定，以如附表編號1 、2 所示之裁決書裁處
    異議人如附表編號1 、2 所示之裁罰主文內容，原均無違誤
    。
  (三)異議人雖有上開交通違規行為，惟該行為均同時觸犯刑事法
    律（刑法第185 條第1 項之妨害公眾往來安全罪）及違反行
    政法上義務規定（道路交通管理處罰條例第43條第3 項所定
    2 輛以上之汽車共同在道路上以危險方式駕駛），附表編號
    1 之違規行為，業經檢察官聲請簡易判決處刑，附表編號2
    之違規行為，則由臺灣臺中地方法院檢察署檢察官偵查中，
    有卷附臺灣高等法院被告前案紀錄表1 紙、臺灣臺中地方法
    院檢察署99年少連偵字第102 號及臺灣臺中地方法院檢察署
    99年少連偵字第130 號偵查卷影本附卷可參，應甚明確，堪
    予認定。揆諸前揭說明，本件異議人既因同一2 車以上共同
    在道路上以危險方式駕駛之行為，同時觸犯刑事法律及違反
    行政法上義務，其中刑事部分並仍由檢察官偵查、法院繫屬
    中，該刑事訴追程序尚未確定終結，行為人仍有遭檢察官起
    訴、法院判決而受刑事追訴處罰之可能，此時行政機關若逕
    行依法行政裁罰，毋寧將使行為人有同時遭受行政處罰及刑
    事處罰之可能，是異議人尚未經終局確定無庸受刑事處罰前
    ，基於「一事不二罰」之行政罰原則，自不得依行政規定逕
    予裁罰，從而，本件原處分機關逕行對其分別裁處罰鍰39,0
    00元、90,000元部分，即有可議，應由本院予以撤銷，並發
    回原處分機關，俟上開偵查、刑事訴追程序終結並實質確定
    後，依確定之結果另為適法之處分。至原處分裁處吊銷駕駛
    執照，3 年內不得考領駕駛執照並應施以道安講習之部分，
    乃裁罰性之不利處分，為達遏止交通違規之不法行為，維護
    道路交通用路權人之生命、身體之安全法益，依上開道路交
    通管理處罰條例等規定及行政罰第26條第1 項但書之規定，
    核無不當，仍得裁處之，從而，異議人此部分之異議均為無
    理由，應均予駁回。
四、據上論斷，應依道路交通管理處罰條例第87條第2 項，道路
    交通案件處理辦法第19條、第20條，裁定如主文。
中    華    民    國    99    年    10    月    22    日
                          交通法庭    法  官  楊欣怡
以上正本證明與原本無異。
如不服本裁定應於送達後5日內向本院提出抗告狀(應附繕本)並
敘述抗告之理由。
                                      書記官  黃泰能
中    華    民    國    99    年    10    月    22    日
附表：
┌─┬──────┬──────┬──────┬───────┬──────┐
│編│舉發單位    │違規時間    │違規事實    │裁決書裁決日期│裁罰主文（新│
│  │            │（民國）    │            │及字號        │臺幣）      │
│號├──────┼──────┼──────┼───────┤            │
│  │舉發違規單號│違規地點    │舉發違反法條│聲明異議案號  │            │
│  │            │            │（道路交通管│              │            │
│  │            │            │理處罰條例）│              │            │
├─┼──────┼──────┼──────┼───────┼──────┤
│1 │臺中市警察局│99年5月23日 │2 車以上共同│99年8月11日   │罰鍰39,000元│
│  │第六分局交通│01時21分    │危險駕駛，闖│豐監稽違字第裁│整，吊銷駕駛│
│  │隊          │            │紅燈、佔據道│63-GF0000000號│執照，3 年內│
│  │            │            │路          │              │禁考，並施以│
│  ├──────┼──────┼──────┼───────┤道安講習。  │
│  │中市警交字第│臺中市○○路│第43條第3項 │99年度交聲字  │            │
│  │GF0000000號 │、環中路等  │            │第3169號      │            │
├─┼──────┼──────┼──────┼───────┼──────┤
│2 │臺中市警察局│99年8月1日  │2 輛以上之機│99年8月17日   │罰鍰90,000元│
│  │第二分局永興│00時52分    │車，共同於道│豐監稽違字第裁│整，吊銷駕駛│
│  │派出所      │            │路上以競技、│63-GF0000000號│執照，3 年內│
│  │            │            │競速等方式危│              │禁考，並施以│
│  │            │            │險駕車      │              │道安講習。  │
│  ├──────┼──────┼──────┼───────┤            │
│  │中市警交字第│臺中市○○路│第43條第3項 │99年度交聲字  │            │
│  │GF0000000號 │、北屯路口  │            │第3170號      │            │
└─┴──────┴──────┴──────┴───────┴──────┘

司法院資訊處製作；財團法人民間司法改革基金會備份。
